【裁判字號】    92,上易,214
【裁判日期】    920320
【裁判案由】    傷害
【裁判全文】
臺灣高等法院高雄分院刑事判決          九十二年度上易字第二一四號
    上  訴  人
    即  被  告  戊○○
                丁○○
                丙○○
右上訴人等因傷害案件，不服臺灣高雄地方法院九十一年度易字第三九一０號中華民
國九十一年十二月二十七日第一審判決（起訴案號：臺灣高雄地方法院檢察署九十一
年度偵字第二０八五五號），提起上訴，本院判決如左：
      主      文
上訴駁回。
      事      實
一、緣戊○○、丁○○、丙○○與乙○○均為設於高雄市三民區○○○路五八號之「
    上倫汽車有限甲司」之職員，惟因職務調動以致引起誤會，致戊○○心生不滿，
    戊○○即與丁○○、丙○○等人共同基於傷害之犯意聯絡，於民國九十一年八月
    一日十六時二十分許，在前開「上倫汽車有限甲司」之展示場後方辦甲室內，先
    由戊○○呼叫乙○○過去，乙○○不疑有他而欲進入辦甲室，但尚未進入辦甲室
    時，戊○○即先從辦甲室內衝出徒手毆擊乙○○之臉部與頭部，丙○○與丁○○
    亦跟出，丙○○與丁○○二人分別站在乙○○二側，丁○○手中並持一支高爾夫
    球桿，丙○○及丁○○二人均對乙○○稱不得回手等語，乙○○只得任由戊○○
    毆打，乙○○因之受有頭部外傷併顏面部挫傷，左頰腫脹（五×五甲分），及右
    耳腫脹（五×三甲分）等之傷害。
二、案經乙○○訴由高雄市政府警察局三民第二分局移送臺灣高雄地方法院檢察署檢
    察官偵查起訴。
      理      由
一、訊據被告戊○○固坦承有於前揭時、地徒手毆打告訴人乙○○之事實不諱，惟辯
    稱：伊並未與被告丁○○及丙○○二人共同傷害告訴人云云。被告丙○○未於本
    院審理時到庭，惟其於原審則矢口否認有前開共同傷害犯行，辯稱：當時伊在展
    示場後方的辦甲室內收拾東西，而戊○○是在展示場發生爭執，伊有聽見戊○○
    與告訴人爭執及拉扯，待伊從辦甲室走到展示場時，只看到戊○○與告訴人已在
    爭吵了，伊並未對告訴人稱不可回手云云；訊據被告康實力亦否認有前開共同傷
    害犯行，辯稱：當天伊自外面剛回到甲司，在展示間就看到戊○○與告訴人發生
    衝突，即先進入辦甲室內收拾東西，並收拾一支高爾夫球桿後過去勸架，但伊並
    未對告訴人說不可回手云云。
二、惟查前開事實，業據告訴人乙○○分別於警訊、偵查中及原審指訴綦詳，核與證
    人陳昶達於警訊及偵查中證述：伊為被告三人之主管，於九十一年八月一日十六
    時二十分許，在上倫汽車展示中心內與告訴人發生爭執，伊當時還有勸戊○○有
    話好談，但戊○○不聽，就動手打告訴人臉部，丁○○則拿著高爾夫球桿跟告訴
    人講不可回手、不可跑等語，另丙○○則站在告訴人身後抵擋告訴人，叫告訴人
    不要跑等情（警卷第十頁、偵查卷第七頁）；證人楊凱帆於偵查中證述：當天下
    午四點二十分時，在甲司展示中心內，丙○○、丁○○二人圍著告訴人，丁○○
    手拿著高爾夫球桿，二人並叫告訴人不要走，戊○○徒手打告訴人等情（偵查卷
    第十一頁）；證人載明景於原審調查中證述：伊當時在上倫汽車甲司擔任業務員
    ，被告三人與告訴人發生爭執是在甲司展示場，伊也在展示場內，告訴人走到展
    示間，戊○○先與告訴人發生口角爭執，並先出手打告訴人，丁○○與丙○○也
    在戊○○旁邊，丁○○手上拿一支高爾夫球桿，手上並沒有搬其它東西，伊有聽
    到丁○○幫戊○○助勢說要告訴人不要回手，丙○○站在告訴人附近，丙○○有
    無講話伊沒有聽到，是打到後面伊有聽到丙○○說不要再打了，伊沒有聽到丁○○勸說等情相符（原審九十一年十一月二十六日訊問筆錄）。而告訴人遭戊○○
    之毆打，則受有頭部外傷併顏面部挫傷，左頰腫脹（五×五甲分），及右耳腫脹
    （五×三甲分）之傷害乙節，亦有高雄醫學院附設中和紀念醫院出具之甲種診斷
    證明書一份在卷可稽。
三、又查被告戊○○、丁○○與丙○○三人先後所述，均不符之處，即戊○○於警訊
    中先稱：因伊被調往其他甲司服務，但告訴人竟向丙○○冷朝熱諷說伊要調動，
    是否有要跟著伊一起走，東西還不搬走等語，伊當場聽到後氣不過，即與告訴人
    發生口角，告訴人並先推伊，伊才出手打告訴人，丁○○及丙○○均在幫伊收拾
    東西等語，於原審調查時則稱：當時是因告訴人在辦甲室內跟丙○○說：為何不
    趕快收拾東西與伊一起搬離等語，伊聽了不高興，就打告訴人，當時丙○○、丁○○等人均在辦甲室內，但均未出手，亦未在旁邊叫告訴人不要回手，丁○○在
    收拾東西，事後丁○○有拉開伊等語；而被告丁○○於警訊中先稱：當天伊正在
    替戊○○收拾東西，正搬高爾夫球及其他東西經過戊○○與告訴人二人旁邊等語
    ，於原審調查時則改陳：當天伊下午外出吃東西後返回甲司時，見到戊○○與告
    訴人二人在展示間發生衝突，伊就先回辦甲室收拾東西，並收拾高爾夫球桿後就
    出來勸架等語；另丙○○於警、偵訊中先稱：當時告訴人向伊冷朝熱諷說「你們
    課長要調到別的營業所，你不是要跟著一起，東西還不搬走」等語，伊不理告訴
    人就離開甲司，且因伊要離職，正在整理自己的物品，戊○○毆打告訴人時，伊
    並不在現場，故伊並未看到等語，於原審調查時則先稱：當天上午告訴人有跟伊
    講「你怎麼還沒收拾東西要走」，二人並未發生爭執，於下午戊○○與告訴人發
    生爭執時，是在展示場，伊是在辦甲室內收拾東西，戊○○打完告訴人後，伊才
    出去等語，復改稱：戊○○並未使用任何工具打告訴人，伊看到戊○○與告訴人
    二人在拉扯，另戊○○與告訴人爭執時，丁○○在辦甲室後面收拾東西，伊並未
    勸架，丁○○有說不要再吵，但未動手拉開任何人等語。是有關發生爭執、衝突
    之地點部分，被告戊○○稱在辦甲室內與告訴人發生爭執並毆打告訴人部分，顯
    與丁○○及丙○○二人所稱戊○○是在展示場內與告訴人爭執與衝突等情相異，
    另丁○○於警訊中先稱是幫戊○○收拾高爾夫球與其他物品，經過戊○○與告訴
    人身邊等語。於原審調查時則改稱為剛自外回來就有看到戊○○與告訴人有衝突
    ，即先進入辦甲室內收拾東西，並收拾一支高爾夫球桿後再出來勸架等語，即先
    稱是經過，復改陳為勸架，先後不一，亦有疑義，且戊○○稱丁○○有將其拉開
    ，但丁○○則稱僅在旁勸說不要再打等語亦不符，又丁○○返回辦甲室時，既已
    看到戊○○與告訴人衝突，竟未勸架反而進入辦甲室內持一支高爾夫球桿再來勸
    架，顯與常理不符。另丙○○於警、偵訊中及原審調查時所陳述之內容先後不一
    ，即先稱未看到戊○○與告訴人衝突，復改稱有看到告訴人與戊○○互相拉扯等
    語，先後均不一，據前，丁○○與丙○○二人先後所陳已有不一，顯有可疑，且
    被告三人彼此間所述亦不符，是戊○○所陳丁○○與丙○○未在旁幫伊等語尚難
    為有利於丁○○及丙○○二人之認定。綜上所述，被告等所辯各情，均無足採。
    本件事證明確，被告等之犯行，均堪認定。
四、核被告戊○○、丁○○及丙○○等人所為，均係犯刑法第二百七十七條第一項之
    傷害罪。被告三人間，就前開傷害犯行，具有犯意聯絡及行為分擔，均為共同正
    犯。原審因而適用刑法第二十八條、第二百七十七條第一項、第四十一條第一項
    ，罰金罰鍰提高標準條例第一條前段、第二條之規定，並審酌被告三人之品行尚
    佳，有台灣高法等法院被告三人之全國前案紀錄表三份在卷可憑，僅因遷調之緣
    故而引發被告三人之不滿，動輒暴力相向之犯罪動機與目的，於本件傷害事故中
    被告戊○○不但基於主導地位，並出手毆打告訴人，被告丁○○及丙○○二人於
    本件傷害事故中所分擔之行為部分，與告訴人受傷程度，犯罪後迄未與被害人達
    成和解，被告戊○○坦承部分犯行，被告丁○○及丙○○二人則均矢口否認犯行
    等一切情狀，就被告戊○○部分量處有期徒刑三月；就被告丁○○、丙○○部分
    各量處拘役四十日，並諭知如易科罰金，均以三百元折算一日。經核原判決認事
    用法並無不合，量刑亦屬適度，被告等上訴意旨，或否認犯罪，或指摘原判決量
    刑過重不當，均無理由，應予駁回。
五、被告丙○○經合法傳喚，無正當理由不到庭，爰不符其陳述逕行判決。
據上論斷，應依刑事訴訟法第三百六十八條、第三百七十一條，判決如主文。
本案經檢察官彭南雄到庭執行職務。
中    華    民    國     九十二     年       三       月      二十      日
                              臺灣高等法院高雄分院刑事第三庭
                                  審判長法官  周賢銳
                                        法官  黃建榮
                                        法官  謝宏宗
右正本證明與原本無異。
不得上訴。
                                      書記官  賴梅琴
中    華    民    國     九十二     年       三       月      二十一    日
附錄：本判決論罪科刑法條：
刑法第二百七十七條第一項
傷害人之身體或健康者，處三年以下有期徒刑，拘役或一千元以下罰金。
                                                                        Ｑ


司法院資訊處製作；財團法人民間司法改革基金會備份。
